臺灣雲林地方法院刑事判決
110年度金訴字第106號
公  訴  人  臺灣雲林地方檢察署檢察官
被      告  林哲揚


上列被告因詐欺等案件，經檢察官提起公訴（110年度偵字第253
0號），被告於準備程序中就被訴事實為有罪之陳述，經告知簡
式審判程序之旨，並聽取當事人之意見後，本院合議庭裁定由受
命法官獨任進行簡式審判程序，並判決如下：
    主    文
林哲揚幫助犯洗錢防制法第十四條第一項之一般洗錢罪，處有期
徒刑參月，併科罰金新臺幣壹萬元，罰金如易服勞役，以新臺幣
壹仟元折算壹日。緩刑貳年，並應依附件本院一一〇年度司刑移
調字第一八一號調解筆錄所示內容履行賠償義務。
    事實及理由
一、犯罪事實：
    林哲揚可預見將自己所持有之金融存款帳戶交予他人使用，
    可能遭行騙者作為詐取被害人匯款之人頭帳戶，使行騙者將
    詐得之款項轉帳至所提供之帳戶後領取花用，且可預見使用
    人頭帳戶之他人係以該帳戶做為收受、提領詐欺贓款使用，
    提領後即產生遮斷資金流動軌跡而逃避國家追訴處罰效果。
    竟仍基於幫助他人犯詐欺取財、幫助洗錢之不確定故意，與
    真實姓名、年籍不詳之成年人，透過通訊軟體LINE聯繫後，於
    民國110年1月8日某時許，在雲林縣莿桐鄉某便利商店，將
    其所申辦中華郵政股份有限公司莿桐郵局帳號000000000000
    00號帳戶（下稱本案帳戶）之提款卡，寄予該人，並將提款
    卡密碼以LINE傳送予該人，該人取得本案帳戶提款卡及密碼
    後，即意圖為自己不法之所有，於同年月12日7時許，以電
    話向劉運來佯稱係其孫子，因急需現金周轉，要求劉運來匯
    款新臺幣（下同）15萬元至本案帳戶云云，致劉運來陷於錯
    誤，於同日11時16分許，在屏東縣○○鄉○○村○○路000號新埤
    郵局，匯款15萬元至本案帳戶，旋遭提領一空，製造金流斷
    點，而達到掩飾、隱匿詐欺犯罪所得去向之目的。嗣劉運來
    發覺受騙，報警循線查悉上情。
二、程序事項： 
    被告林哲揚所犯之罪，非死刑、無期徒刑、最輕本刑為3年
    以上有期徒刑之罪，其於準備程序中就前揭被訴事實為有罪
    之陳述，經告知簡式審判程序之旨，並聽取其與公訴人之意
    見後，本院合議庭認無不得或不宜改依簡式審判程序進行之
    情事，依刑事訴訟法第273條之1第1項規定，裁定由受命法
    官獨任進行簡式審判程序，是本案之證據調查，依刑事訴訟
    法第273條之2規定，不受同法第159條第1項、第161條之2、
    第161條之3、第163條之1及第164條至第170條規定之限制，
    合先敘明。
三、認定犯罪事實所憑之證據及理由：
    上開犯罪事實，業據被告於本院審理時坦承不諱，核與證人
    即被害人劉運來於警詢時之證述相符，並有屏東縣政府警察
    局潮州分局新埤分駐所受理刑事案件報案三聯單、受理各類
    案件紀錄表、受理詐騙帳戶通報警示簡便格式表、內政部警
    政署反詐騙諮詢專線紀錄表、中華郵政股份有限公司110年1
    1月1日儲字第1100903589號函暨帳戶基本資料、歷史交易明
    細清單及VISA金融卡/票證卡即時發卡服務申請書影本在卷
    可稽（偵卷第41頁至第49頁、本院卷第23頁至第35頁），足
    認被告之任意性自白與事實相符，堪以採信。從而，本案事
    證明確，被告上開犯行均堪認定，應依法論科。
四、論罪科刑之理由： 
  ㈠按刑法上之幫助犯，係對於犯罪與正犯有共同之認識，而以
    幫助之意思，對於正犯資以助力，而未參與實施犯罪之行為
    者而言（最高法院88年度台上字第1270號判決意旨可資參照
    ）。次按行為人提供金融帳戶金融卡及密碼予不認識之人，
    非屬洗錢防制法第2條所稱之洗錢行為，不成立同法第14條
    第1項一般洗錢罪之正犯；如行為人主觀上認識該帳戶可能
    作為收受及提領特定犯罪所得使用，他人提領後即產生遮斷
    資金流動軌跡，以逃避國家追訴、處罰之效果，仍基於幫助
    之犯意而提供，應論以幫助犯同法第14條第1項之一般洗錢
    罪（最高法院108年度台上大字第3101號刑事裁定意旨參照
    ）。經查，被告主觀上已認識其所提供之本案帳戶提款卡及
    密碼可能作為他人收受、提領特定犯罪所得使用，仍交付他
    人，使詐欺集團成員利用本案帳戶作為詐欺被害人後供其匯
    入贓款使用，並藉此提領本案帳戶內之款項，使該等詐欺所
    得款項之去向不明，形成金流斷點。雖被告提供本案帳戶提
    款卡供人使用之行為，並不等同於向被害人施以詐術及從事
    洗錢之行為，然其主觀上顯然有縱使本案帳戶遭對方作為收
    受、提領詐欺犯罪所得使用，以掩飾、隱匿犯罪所得，因而
    幫助對方實行詐欺、洗錢犯行而不違背本意之不確定故意。
    是核被告所為，係犯刑法第30條第1項前段、第339條第1項
    之幫助詐欺取財罪及刑法第30條第1項前段、違反洗錢防制
    法第2條第2款而犯同法第14條第1項之幫助一般洗錢罪。又
    起訴書意旨認被告本案犯行屬洗錢罪之正犯，容有誤會，此
    部分又僅係行為態樣由正犯改論以從犯，自無庸變更起訴法
    條，附此敘明。
　㈡罪數說明：
　　被告以一提供帳戶之行為犯幫助詐欺取財及幫助一般洗錢2
    罪，為想像競合犯，應依刑法第55條規定，從一重之幫助一
    般洗錢罪處斷。
　㈢刑之減輕：
  ⒈按犯前2條之罪，在偵查或審判中自白者，減輕其刑，洗錢防
    制法第16條第2項定有明文。被告於本院審理時對於所犯同
    法第14條第1項之罪自白不諱（本院卷第58頁），依上開規
    定，應予減輕其刑。
  ⒉被告係基於幫助之犯意而為一般洗錢罪，爰依刑法第30條第2
    項規定，按正犯之刑減輕之，並依刑法第70條規定遞減之。
  ㈣爰以行為人之責任為基礎，審酌被告任意提供本案帳戶資料
    予他人作為向被害人詐欺取財之人頭帳戶，非但造成被害人
    之財產上損失，並使犯罪者得以掩飾真實身分，匯入之犯罪
    所得一旦提領而出，即得製造金流斷點，增加查緝犯罪之困
    難，並助長社會犯罪風氣，殊屬不當；惟念被告本身尚非實
    際參與詐欺取財、洗錢之正犯，可非難性較小，並考量被告
    於本院審理時坦承犯行，且與被害人成立調解，願意賠償被
    害人7萬元，有調解筆錄在卷可參（本院卷第45頁），足見
    被告已盡力填補其犯罪所生損害，又被告於本案前，無其他
    經法院論罪科刑之紀錄，有臺灣高等法院被告前案紀錄表在
    卷可查，素行尚佳；兼衡被告犯罪之動機、目的、手段、於
    本院審理中自述高中畢業之智識程度、家庭經濟狀況尚可（
    見本院卷第60頁），並考量告訴人損失之金額等一切情狀，
    量處如主文所示之刑，並就罰金刑部分諭知易服勞役之折算
    標準。
  ㈤被告前無論罪科刑紀錄，業據前述。本院審酌被告短於思慮
    致罹刑章，然犯後坦認犯行，足徵其悔意，且與被害人調解
    成立，諒其經此偵審程序及刑之宣告後，應知所警惕，本院
    因認前開所宣告之刑，以暫不執行為適當，爰併諭知緩刑2
    年，以勵自新。又為督促被告確實履行如附件調解筆錄所示
    內容，茲依刑法第74條第2項第3款規定，命被告於緩刑期內
    應依附件調解筆錄所示內容履行賠償義務（依同法第75條之
    1規定，受緩刑之宣告而違反上開本院所定負擔情節重大，
    足認原宣告之緩刑難收其預期效果，而有執行刑罰之必要者
    ，得撤銷其緩刑之宣告，併此敘明）。
五、沒收部分：
  ⒈被告固有將帳戶資料提供詐騙集團成員遂行詐欺之犯行，惟
    卷內尚乏積極證據證明被告就此獲有報酬或因此免除債務，
    自無從遽認被告有何實際獲取之犯罪所得，爰不予諭知沒收
    或追徵其價額。
  ⒉洗錢防制法第18條第1項固規定「犯第14條之罪，其所移轉
　　、變更、掩飾、隱匿、收受、取得、持有、使用之財物或財
    產上利益，沒收之；犯第15條之罪，其所收受、持有、使用
    之財物或財產上利益，亦同。」，惟被告非實際上提款之人
　　，無掩飾隱匿詐欺贓款之犯行，非洗錢防制法第14條第1項
    之正犯，自無上開條文適用，附此敘明。
據上論斷，依刑事訴訟法第273條之1第1項、第299條第1項前段
，洗錢防制法第14條第1項、第16條第2項，刑法第11條前段、第
30條第1項前段、第2項、第339條第1項、第55條、第42條第3項
、第74條第1項第1款、第2項第3款，刑法施行法第1條之1第1項
，判決如主文。
本案經檢察官李文潔提起公訴，檢察官林豐正到庭執行職務。
中　　華　　民　　國　　110 　年　　11　　月　　30　　日
                  刑事第二庭  法  官  簡鈺昕
以上正本證明與原本無異。 　　　　　　　　　
如不服本判決應於收受判決後20日內向本院提出上訴書狀，並應
敘述具體理由；其未敘述上訴理由者，應於上訴期間屆滿後20日
內向本院補提理由書（均須按他造當事人之人數附繕本）。「切
勿逕送上級法院」。
                              書記官  林芳宜  
中　　華　　民　　國　　110 　年　　11　　月　　30　　日
附錄本案論罪科刑法條全文：
刑法第30條
幫助他人實行犯罪行為者，為幫助犯。雖他人不知幫助之情者，
亦同。
幫助犯之處罰，得按正犯之刑減輕之。
洗錢防制法第2條
本法所稱洗錢，指下列行為：
一、意圖掩飾或隱匿特定犯罪所得來源，或使他人逃避刑事追訴
    ，而移轉或變更特定犯罪所得。
二、掩飾或隱匿特定犯罪所得之本質、來源、去向、所在、所有
    權、處分權或其他權益者。
三、收受、持有或使用他人之特定犯罪所得。
洗錢防制法第14條
有第二條各款所列洗錢行為者，處7年以下有期徒刑，併科新臺
幣5百萬元以下罰金。
前項之未遂犯罰之。
前二項情形，不得科以超過其特定犯罪所定最重本刑之刑。
刑法第339條
意圖為自己或第三人不法之所有，以詐術使人將本人或第三人之
物交付者，處5年以下有期徒刑、拘役或科或併科50萬元以下罰
金。
以前項方法得財產上不法之利益或使第三人得之者，亦同。
前二項之未遂犯罰之。